【裁判字號】    89,上更(一),23
【裁判日期】    900529
【裁判案由】    誣告
【裁判全文】
臺灣高等法院臺中分院刑事判決          民國八十九年度上更(一)字第二三號
    上  訴  人
    即  被  告  丙○○
    選任辯護人  張國楨
右上訴人因誣告案件，不服台灣台中地方法院中華民國八十五年十二月十日第一審判
決（民國八十五年度訴字第五七七號，起訴案號：台灣台中地方法院檢察署民國八十
五年度偵字第六七八號），提起上訴，本院判決如左：
    主      文
原判決撤銷。
丙○○無罪。
    理      由
一、公訴意旨略以：丙○○於八十三年七月間，在台中市太子王宮酒店認識當時在該
    酒店打工之陳如華現改名丁○○，而後丙○○每隔二、三天即到該酒店消費，每
    次消費必指定陳如華坐，二人交往其為密切，八十四年二月底某日，丙○○告
    訴陳如華，同意將其所有000－000000號之行動電話讓陳如華重新拷貝
    一支以供陳如華使用，陳如華即委託一位綽號叫「阿忠」之不詳姓名者重新拷貝
    一支使用，嗣後丙○○又屢與陳如華發生性行為，丙○○並進而要求陳如華與其
    同居生活，陳如華以丙○○已經結婚為由而拒絕丙○○之請求，並逐漸與丙○○
    疏遠，丙○○乃心生不悅。迨八十四年六月底某日，王逸群（另案由臺灣臺中地
    方法院審理中）在台中市○○○路與五權路口之ＫＫ舞場，竊取陳如華上開拷貝
    之行動電話，陳如華失竊上開行動電話後，即告知丙○○，丙○○不相信其事，
    又因陳如華使用該行動電話費用太高，且不與丙○○同居生活，丙○○乃於八十
    四年六月下旬某日晚上邀陳如華及陳如華之朋友乙○○及南投縣警察局警員黃汝
    寬一起到南投縣草屯鎮○○路草屯派出所旁之警友站共同商討解決該行動電話遺
    失之事，席間，丙○○要求陳如華書寫「本人陳如華因未經過持機人00000
    0000機主同意而受託外號叫阿忠拷貝000000000大哥大使用（期間
    ）三月中旬至六月中旬丟掉，本人保證以後不再拷貝使用000000000：
    ：：」等語，始願原諒陳如華丟掉大哥大之責任，陳如華迫於無奈，乃依令書寫
    上開字據並簽名於上，乙○○並擔任見證人且簽名於上。嗣八十四年七月五日十
    六時許，台中縣警察局清水分局查獲王逸群竊盜該拷貝大哥大之情事，並由扣案
    之行動電話號碼查出所有人為丙○○，即於八十四年七月五日通知丙○○前往清
    水分局製成筆錄以為查證，丙○○乃意圖陳如華受刑事處分，竟向清水分局刑警
    小隊長李國源誣告陳如華盜拷伊之上開行動電話，而警察接著傳訊陳如華時，丙
    ○○又向陳如華稱伊與警察甚孰，陳如華必須向警察坦承有盜拷該行動電話之情
    事，否則將對其不利，陳如華只好在警訊中作虛偽之陳述，坦承有盜拷該行動電
    話之情事，嗣後警察即以竊盜、偽造文書等罪嫌，將陳如華移送臺灣臺中地方法
    院檢察署偵辦，在該署檢察官偵辦過程中，陳如華即將詳情告知檢察官，並要求
    丙○○到庭作證，但丙○○要脅陳如華必須與其同居生活才要為其出庭作證，
    陳如華無法答應其要求，但仍苦苦哀求丙○○向檢察官講出實情，丙○○仍不為
    所動，並在八十四年九月八日及九月十日打電話給陳如華，謂伊與承辦檢察官甚
    為熟識，如陳如華再不答應其請求，檢察官即將以偽造文書起訴：：：。陳如華
    將電話全部錄音轉給承辦檢察官參酌，原承辦檢察官即將該案呈請檢察長核轉本
    案之檢察官偵辦，偵辦過程中，丙○○見事跡敗露即提出自訴，繼續為誣告之行
    為。因認被告犯刑法第一百六十九條第一項之誣告罪嫌云云。
二、按犯罪事實應依證據認定之，無證據不得推定其犯罪事實，刑事訴訟法第一百五
    十四條定有明文。又事實之認定，應憑證據，如未能發現相當證據，或證據不足
    以證明，自不能以推測或擬制之方法，以為裁判基礎；而認定不利於被告之事實
    ，須依積極證據，苟積極證據不足為不利於被告事實之認定時，即應為有利於被
    告之認定，更不必有何有利之證據，最高法院四十年台上字第八六號，三十年上
    字第八一六號分別著有判例。
三、本件公訴人認被告有誣告犯行，係以，證人乙○○之證稱；丙○○於八十四年九
    月八日與九月十日與陳如華二人在電話中對談之錄音；丙○○於八十四年三月份
    便發現上開電話遭盜用，五月份發現陳如華盜拷上開話機，竟不立即報警，延至
    六月底才邀陳如華出面處理，並在警察面前不報案處理，只要求陳如華寫切結書
    ；陳如華被訴盜拷話機，已受無罪之判決，為主要論據。
四、惟訊據被告丙○○堅決否認有誣告之犯行，辯稱，其並無同意陳如華拷貝話機，
    是陳如華盜拷其話機，故其並無誣告之情事云云。經查，陳如華如無盜拷被告之
    話機，應無於警訊中坦承之理（見八十四年偵字第一一二四八號卷第十一頁正面
    ）。且被告與陳如華當時感情不佳，被告深愛陳如華，期望將來能與之結婚，被
    告花在陳如華身上之金錢高達數十萬元，而當時話機一具亦僅萬元以上，被告如
    有意讓陳如華擁有手機，應可購買以相送，何必以拷貝方式為之，而長期替陳如
    華支付大哥大昂貴之電話費。據此以觀，被告之辯解，及陳如華警訊中之坦承自
    屬可採，而證人乙○○之證述則有違常情，且乙○○係陳如華之摯友，其證述自
    難輕予置信。次查，被告與陳如華於八十四年九月八日與九月十日之電話錄音，
    被告並無明確表示其有同意陳如華拷貝，況八十四六月二十四日，被告與陳如華
    之電話錄音，被告並一再追究陳如華為何拷貝其話機？何時拷貝？何人拷貝？自
    不能只執前者而為不利於被告之認定，而置後者於不顧，故前者之電話錄音殊不
    能據以認定被告之犯行。至何時發覺被告盜拷，遲至何時始報警處理，僅能顯示
    個人處事心態，亦不能資為論罪之依據。再者，陳如華被訴盜拷被告話機之偽造
    文書案，業經本院於九十年三月二十日以八十九年重上更(三)字第一六七號判處有
    期徒刑五月確定，有本院書記官查詢附卷之該判決書正本在卷可按（見本卷第十
    一頁），故殊不能以陳如華在原審被判決無罪，而推論被告有誣告犯行。其餘復
    查無任何積極證據足以證明被告有誣告之事實，要難令負該項罪責。原審不察，
    遽對被告論罪科刑，核有未合。上訴人即被告上訴意旨，執此指摘原審判決違誤
    ，核有理由，自應由本院將之撤銷，諭知被告無罪。
據上論斷，應依刑事訴訟法第三百六十九條第一項前段、第三百六十四條、第三百零
一條第一項，判決如主文。
本案經檢察官甲○○到庭執行職務。
中      華      民      國     九十      年      五       月   二十九   日
                                 臺灣高等法院臺中分院刑事第七庭
                                       審判長法  官  林  榮  龍
                                             法  官  謝  說  容
                                             法  官  黃  日  隆
右正本證明與原本無異。
如不服本判決應於收受送達後十日內向本院提出上訴書狀，其未述上訴之理由者並
得於提起上訴後十日內向本院補提理由書（均須按他造當事人之人數附繕本）。
                                             書記官  林  端  容
中      華      民      國     九十      年      五       月   三十一   日
               Ｆ


司法院資訊處製作；財團法人民間司法改革基金會備份。
